臺灣新北地方法院民事裁定
111年度消債更字第298號
聲  請  人
即 債務 人  楊靜英

                    指定送達：新北市○○區○○路○段000號2樓
代  理  人  陳正鈺律師（法扶律師）
上列聲請人依消費者債務清理條例聲請更生事件，本院裁定如下
：
    主  文
債務人楊靜英自中華民國111年9月30日上午10時起開始更生程序
。
命司法事務官進行更生程序。
    理  由
一、按債務人不能清償債務或有不能清償之虞者，得依本條例所
    定更生程序，清理其債務；債務人無擔保或無優先權之債務
    總額未逾新臺幣（下同）1,200萬元者，於法院裁定開始清
    算程序或宣告破產前，得向法院聲請更生；債務人對於金融
    機構負債務者，在聲請更生或清算前，應向最大債權金融機
    構請求協商債務清償方案，或向其住、居所地之法院或鄉、
    鎮、市、區調解委員會聲請債務清理之調解；協商或調解成
    立者，債務人不得聲請更生或清算，但因不可歸責於己之事
    由，致履行有困難者，不在此限，消費者債務清理條例（下
    稱消債條例）第3條、第42條第1項、第151條第1項、第151 
    條第7項分別定有明文。又法院開始更生程序之裁定，應載
    明其年、月、日、時，並即時發生效力；法院裁定開始更生
    或清算程序後，得命司法事務官進行更生或清算程序，必要
    時得選任律師、會計師或其他適當之自然人或法人一人為監
    督人或管理人，消債條例第45條第1項、第16條第1項亦有明
    文。
二、本件聲請意旨略以：聲請人為協助丈夫而以自己名義向銀行
    申辦信用貸款及房屋貸款，但丈夫卻突然罹癌臥病在床，導
    致其事業難以營運無收入而難以償還貸款，於賣車、賣房後
    仍不足以清償，聲請人縱身兼數份工作、陸續向親友借款仍
    難以清償，因而累積債務。目前累積債務總額為3,580,240
    元，於消債條例施行後，曾依消債條例第151條第1項向本院
    聲請前置調解，調解期日由最大債權金融機構花旗（台灣）
    商業銀行股份有限公司（下稱花旗銀行）出席，並提出分18
    0期、年利率1%、每月6,226元之協商方案之協商清償方案。
    惟聲請人無法負擔花旗銀行提出之協商清償方案，因而協商
    不成立，爰於法院調解不成立時以言詞聲請更生程序等語。
三、本院認定如下：
  ㈠聲請人於本件更生之聲請前曾向本院聲請前置調解，花旗銀
    行提出分180期、年利率1%、每月清償6,226元之協商方案，
    惟聲請人無法負擔，因而協商不成立等情，經本院調閱111
    年度司消債調字第290號卷宗（下稱調解卷）核閱無誤，則
    聲請人確有依照消債條例第151條第1項規定向本院聲請債務
    清理調解之事實，當堪認定。
  ㈡本件聲請人所提更生之聲請可否准許，須審究聲請人的情況
    是否符合消債條例第3條「債務人不能清償債務或有不能清
    償之虞者」之要件。經查：
　　⒈聲請人主張其有不能清償債務之情事，業據其提出現戶全
      戶戶籍謄本、財產及收入狀況說明書、債權人清冊、債務
      人清冊、財團法人金融聯合徵信中心查詢當事人綜合信用
      報告回覆書、全國財產稅總歸戶財產查詢清單、108至109
      年度綜合所得稅各類所得資料清單、勞工保險投保資料表
      暨明細、全民健康保險投保證明、國泰世華銀行活期儲蓄
      存款存摺封面暨內頁、合作金庫存款存摺封面暨內頁、網
      路列印資料、薪資單、臺灣士林地方法院111年度司執字
      第18053號執行命令等資料（見調解卷第5至14頁，本院卷
      第39至53、59至61頁）為證，堪認屬實。
　　⒉聲請人主張其目前每月必要支出為房租10,000元、保險費3
      ,157元、伙食費8,000元、交通費5,000元、清償合庫欠款
      3,400元、雜支3,000元等項，共計32,557元等語。
　　  ⑴就聲請人主張每月支出保險費3,157元、紓困貸款3,400
        元部分，因非屬於消債條例施行細則第21條之1第1項所
        定之必要支出，故不予列入必要生活支出計算。另就每
        月支出交通費5,000元部分，雖聲請人主張因南下探親
        的路途遙遠，且回家看望子女、孫子時總會買些食物及
        生活用品，故粗略估計約支出5,000元，並提出相關支
        出單據供參。惟聲請人既已透過更生程序欲處理其債務
        ，則應樽節支出，故本院認交通費部分應酌減為每月3,
        000元為宜。
　　  ⑵是聲請人現每月支出應認24,000元為適當（計算式：房
        租10,000元＋伙食費8,000元＋交通費3,000元＋雜支3,000
        元＝24,000元）。本院考量聲請人的家庭狀況、工作型
        態、目前社會經濟消費之常情，認為聲請人主張負擔上
        述必要費用的支出數額，並未逾一般人生活程度。且消
        債條例之立法目的，除使債務人得透過更生程序清償債
        務、重建其經濟生活，也應保障債務人及其親屬於更生
        方案履行期間內，得保有符合人性尊嚴之最低基本生活
        ，以及保留債務人於各項目中費用留用之彈性，以維持
        債務人及其親屬最基礎生活水準。因此，聲請人上述主
        張尚屬合理。
　　⒊按法院裁定開始更生程序後，對於債務人不得開始或繼續
      訴訟及強制執行程序，消債條例第48條定有明文，是就強
      制執行扣薪部分，不應從聲請人每月收入中扣除。依聲請
      人所提薪資單所載，其目前每月收入（含薪資及獎金）約
      為66,015元，扣除上開每月必要生活支出後餘額為42,015
      元（計算式：66,015元－24,000元＝42,015元）。而前置調
      解程序中債權人已陳報之債權金額合計為3,580,240元，
      若以每月可用餘額42,015元償還積欠之債務3,580,240元
      ，尚須約7.1年（計算式：3,580,240元÷42,015元÷12月≒7
      .1年）才可將上列債務清償完畢。再考量聲請人現每月遭
      強制執行扣薪約22,000元，於該強制執行扣薪不停止之情
      形下，上開還款方案可能需要更長時間；況本件聲請人尚
      有其他欠款，非金融機構債權人並未能參與前置調解程序
      。而聲請人係57年出生，現年54歲，距離法定退休年齡僅
      約10年。是以，本院審酌聲請人現況之財產、勞力及信用
      等清償能力，以聲請人每月收入於扣除合理之基本生活費
      用後，堪信已不能清償前開所負無擔保或無優先權債務3,
      580,240元。從而，聲請人所為本件更生聲請，核符消債
      條例第3條所定之要件。
四、綜上所述，本件聲請人為一般消費者，並未從事營業活動。
    其有無法清償債務之虞的情事發生，又所負無擔保或無優先
    權之債務，並未逾1,200萬元，且未經法院裁定開始清算程
    序或宣告破產，又查無消債條例第6條第3項、第8條或第46
    條各款所定駁回更生聲請之事由存在，則聲請人聲請更生，
    於法有據，應予准許，爰裁定如主文。
五、聲請人於更生程序開始後，應另提出足以為債權人會議可決
    或經法院認為公允之更生方案以供採擇，俾免更生程序進行
    至依消債條例第61條規定應行清算之程度，附此敘明。
六、依消債條例第11條第1項、第45條第1項、第16條第1項，裁定如主文。　　　　　　　　　　　　　　　
中　　華　　民　　國　　111 　年　　9 　　月　　29　　日
              民事第六庭    法　官　許映鈞
以上正本證明與原本無異。
本件裁定不得抗告。
本裁定已於民國111年9月29日上午10時公告。
中　　華　　民　　國　　111 　年　　9 　　月　　29　　日
                            書記官　陳逸軒